最　高　行　政　法　院　裁　定
　　　　　　　　　　　　　94年度裁字第01502號
抗　告　人　甲○○
上列抗告人因與相對人桃園縣桃園市公所等2相對人間都市計畫
事件，對於中華民國93年5月12日臺北高等行政法院92年度訴字
第5050號裁定提起抗告，本院裁定如下︰
　　主  文
抗告駁回。
抗告訴訟費用由抗告人負擔。
　　理  由
一、按抗告法院認抗告為不合法或無理由者，應為駁回抗告之裁
    定。次按「都市計畫經發布實施後，不得隨時任意變更。但
    擬定計畫之機關每五年至少應通盤檢討一次，依據發展情況
    並參考人民建議作必要之變更。對於非必要之公共設施用地
    ，應予撤銷，並變更其使用。91年5月15日修正前都市計畫
    法第26條定有明文。另「都市計畫之個別變更，與都市計畫
    之擬定、發布及擬定計畫機關依規定五年定期通盤檢討所作
    必要之變更（都市計畫法第二十六條參照），並非直接限制
    一定區域內人民之權益或增加其負擔者，有所不同。」（司
    法院釋字第156號解釋理由書參照）則擬定都市計畫機關依
    規定於5年內為定期通盤檢討所作必要之變更，尚非可認係
    行政處分；又人民對於都市計畫通盤檢討所為意見表示，其
    性質僅係「建議事項」，而非「依法申請事項」，此觀之前
    開規定文字亦明。是擬定都市計畫機關於依都市計畫法第26
    條規定，為都市計畫通盤檢討時，參考人民之建議後，未作
    成如人民建議之變更都市計畫決定，自亦無從認係否准之行
    政處分。
二、本件抗告意旨略謂：（一）相對人桃園縣桃園市公所拒絕依
    前臺灣省都市計畫委員會87年9月23日第561次會審議決議結
    論「研擬具體變更方案」報內政部都市計畫委員會第475次
    會審議，依行政訴訟法第5條第2項規定，抗告人即有權對相
    對人桃園縣桃園市公所請求作成「准予擬具體變更方案」之
    行政處分。（二）如謂相對人前開造成抗告人實際受損之行
    為僅屬事實通知，非行政處分，不得依行政訴訟程序救濟之
    ，豈非默許行政機關課予人民不利益或負擔之事實，均得以
    外觀為事實通知事實上行政處分之方式為之。（三）依（91
    年5月15日修正前）都市計畫法第26條規定擬定計畫之機關
    每5年至少應通盤檢討一次，依發展情況，並參考人民建議
    作必要之變更。該管直轄市或縣市地政機關既為法定受理聲
    請之機關，對於是否合於照人民建議作必要之變更之要件，
    非無審查權限。且參諸法條「．．．依發展情況，並參考人
    民建議作必要之變更」規定意旨，則該管市、縣地政機關審
    查結果，如認與同條參照人民建議作必要之變更之規定要件
    不合，而應駁回其申請時，其所為否准人民建議作必要之變
    更之決定，即屬就特定具體之公法事件所為對外發生法律上
    效果之單方行政行為，自屬行政處分。（四）抗告人依據（
    91年5月15日修正前）都市計畫法第26條規定依法申請都市
    計畫變更，經前臺灣省都市計畫委員會准予變更，該會認87
    年度以後之都市計畫變更案依法必須作回饋之規定。前臺灣
    省都市計畫委員會87年9月23日第561次會審議決議結論，即
    授權由桃園縣政府會同桃園縣桃園市公所參考陳情意見後應
    作成「具體變更方案」，即准予變更。（五）桃園縣地政機
    關受理原土地所有權人都市計畫通盤檢討之申請，經審認拒
    絕前臺灣省都市計畫委員會審議決議「研擬具體變更方案」
    ，應逕為否准申請之決定。本件相對人繼其前否准抗告人申
    請之意思，嗣復以同一意旨，層報內政部都市計畫委員會第
    475次會審議，並副知抗告人，則其否准抗告人申請駁回研
    擬具體變更方案之意思，前後一貫，其函復雖為事實經過，
    惟既係重申其前所為否准抗告人申請之意思，則該函所表示
    否准抗告人申請研擬具體變更方案之意思，即難謂非屬就公
    法上具體事件所為對外直接發生法律效果之單方行為，自屬
    行政處分。訴願決定及原裁定就本件遞就程序上駁回，均有
    不當。為此，求為廢棄原裁定等語。
三、原法院係以：抗告人因桃園擴大修訂都市計畫第2次通盤檢
    討公6公園暨IIINO.1九公尺計畫道路截彎取直事件，於90年7
    月27日向相對人桃園縣桃園市公所提出申請書，請求其依前
    臺灣省都市計畫委員會87年9月23日第561次會議決議執行，
    經相對人桃園縣桃園市公所以90年8月9日90桃市都字第
    39402號函復，抗告人不服該函，提起訴願，業經桃園縣政
    府91年3月20日府法訴字第0910055966號訴願決定「訴願駁
    回」在案，抗告人仍不服，向本院提起行政訴訟，亦經本院
    以91年度訴字第70號判決抗告人之訴駁回。嗣後，抗告人就
    此事件復於92年5月19日向相對人桃園縣桃園市公所提出申
    請書，請求其依前臺灣省都市計畫委員會87年9月23日第561
    次會議決議執行，經相對人桃園縣桃園市公所以92年5月22
    日以桃市都字第0920026277號函復謂：「主旨：有關桃園擴
    大修訂都市計畫第2次通盤檢討公6公園暨IIINO.1九公尺計畫
    道路截彎取直道路一案，本所已於90年8月9日桃市都字第
    39402號函復事實經過，且已由內政部都委會審決，並經臺
    端提起行政訴訟遭駁回在案，請查照。」（下稱系爭通知）
    抗告人不服，提起訴願，經遭決定駁回，爰提起本件行政訴
    訟，求為判決：1、訴願決定及系爭通知均撤銷。2、請求判
    命桃園縣桃園市公所應將原桃園擴大修訂都市計畫第2次通
    盤檢討（人民陳情第10案）前臺灣省都市計畫委員會87年9
    月23日第561次會議決議予以作為之行政處分。3、請求確認
    內政部都市計畫委員會於88年11月23日第475次會決議結論
    、桃園市都市計畫委員會88年6月11日第20屆第1次審議決議
    無效及法律關係不存在。4、桃園縣桃園市公所應將抗告人
    所有坐落於桃園縣桃園市○○○段294-78、294-79地號土地
    ，於清除其所施工之工作物及回填土壤後返還於抗告人。經
    查：(一)訴之聲明第1項、第2項部分：抗告人92年5月19日
    向相對人桃園縣桃園市公所提出申請書，請求其依前臺灣省
    都市計畫委員會87年9月23日第561次會議決議執行，核其所
    陳，係屬對於行政興革之建議或行政上權益之維護所為之陳
    情，非依法申請之案件，自不得提起行政訴訟法第5條第2項
    之課予義務訴訟，從而抗告人遽向本院提起課予義務訴訟，
    不備起訴要件，顯非適法。訴願決定從程序上駁回抗告人之
    訴願，理由雖有不同，但結論並無不同，仍應予以維持。(
    二)訴之聲明第3項部分：桃園市都市計畫委員會88年6月11
    日第20屆第1次審議決議：「．．．案由：本案係公6公園用
    地變更為商業區使用，而劃設編號IIIN0.1九公尺計畫道路作
    隔離，陳情人於桃園擴大修訂都市計畫（第2次通盤檢討）
    人民陳情意見時，建議計畫道路內部分改採直線規劃。．．
    ．決議：送省都市計畫委員會審議。」，係對於編號IIINO.1
    九公尺計畫道路之人民陳情而決議送前臺灣省都市計畫委員
    會審議，並非對人民之請求另有准駁，對抗告人之權利尚不
    發生具體之法律上效果，自非行政處分；且該決議亦非屬公
    法上權利義務之法律關係。又相對人內政部所屬都市計畫委
    員會於88年11月23日第475次會議決議結論：「．．．人民
    或團體陳情意見綜理表第10案（建議IIINO.1九公尺計畫道路
    部分改採直線規劃）：桃園縣政府以88年1月4日87府都字第
    260341號函及88年9月20日88府都字第205856號函復略以，
    該計畫道路已於民國78年徵收取得，且桃園市公所已開闢完
    成，為利市政建設之推展，建請維持原計畫。決議：．．．
    人民或團體陳情意見綜理表第10案：同意照（桃園）縣政府
    函復意見維持原計畫。．．．」，係對於編號IIINO.1九公尺
    計畫道路之人民或團體陳情而決議依（桃園）縣政府函復意
    見維持原計畫，並非對人民之請求另有准駁，對抗告人之權
    利尚不發生具體之法律上效果，自非行政處分；且該決議亦
    非屬公法上權利義務之法律關係，抗告人對之提起確認相對
    人內政部所屬都市計畫委員會於88年11月23日第475次會議
    決議結論、桃園市都市計畫委員會88年6月11日第20屆第1次
    審議決議無效及法律關係不存在之訴，不備起訴要件，顯非
    合法。（三）訴之聲明第4項部分：本件抗告人前不服相對
    人桃園縣桃園市公所90年8月9日90桃市都字第39402號函，
    循序提起訴願、行政訴訟，請求判決：1、訴願決定及原處
    分（桃園縣桃園市公所90年8月9日90桃市都字第39402號函
    ）均撤銷。2、相對人桃園縣桃園市公所應將抗告人所有坐
    落於桃園縣桃園市○○○段294-78、294-79地號土地，於清
    除其所施工之工作物及回填土壤後返還於抗告人。經本院於
    92年4月9日以91年度訴字第70號判決駁回抗告人之訴，抗告
    人上訴，現繫屬於最高行政法院。茲抗告人復於92年11月13
    日就同一事件更行提起行政訴訟，顯係就已起訴之事件，於
    訴訟繫屬中更行起訴，非法所許，此部分抗告人之訴，難謂
    合法各等語為判斷基礎，因而以裁定駁回抗告人於原審之訴
    ，經核並無不合。
四、本院查：本件抗告人於92年5月19日向相對人桃園縣桃園市
    公所提出之「申請」，其性質實係屬都市計畫法第26條所定
    之人民建議事項，而非依法申請事項，依首開規定及說明，
    相對人桃園縣桃園市公所雖未予採取，自無從認所為係否准
    其申請之行政處分。而觀之相對人桃園縣桃園市公所92年5
    月22日桃市都字第0920026277號函之內容，僅係敘述抗告人
    前所為建議事項之處理經過，並無任何否准抗告人申請之意
    旨，更無從認係行政處分，是原裁定並無不合。抗告人以相
    對人未依其92年5月19日之「申請書」內容，依前臺灣省都
    市計畫委員會決議執行，即係否准其申請之行政處分云云，
    自無足採。從而應認原裁定並無不合，抗告人之抗告難認有
    理由，應予駁回。
五、依行政訴訟法第104條、民事訴訟法第95條、第78條，裁定
    如主文。
中    華    民    國    94    年    8     月    4     日
                  第二庭審判長法  官　葉　振　權
                              法  官  鍾  耀  光
                              法  官　劉　鑫　楨
                              法  官　吳　明　鴻
                              法  官　梁　松　雄
以  上  正  本  證  明  與  原  本  無  異
中    華    民    國    94    年    8    月    4      日
　　　　　　　　　　　　　　　書記官　阮　桂　芬
